【裁判字號】    99,基簡,111
【裁判日期】    990323
【裁判案由】    確認本票債權不存在
【裁判全文】
臺灣基隆地方法院基隆簡易庭民事判決   99年度基簡字第111號
原      告  甲○○
            丙○○
被      告  乙○○
上列當事人間請求確認本票債權不存在事件，本院於民國99年3
月9日言詞辯論終結，判決如下：
    主  文
原告之訴駁回。
訴訟費用新臺幣壹仟元由原告連帶負擔。
    事實及理由
一、按確認法律關係之訴，非原告有即受確認判決之法律上利益
    者，不得提起之，民事訴訟法第247條第1項前段定有明文。
    所謂即受確認判決之法律上利益，係指法律關係之存在否不
    明確，原告主觀上認其在法律上之地位有不安之狀態存在，
    且此種不安之狀態，能以確認判決將之除去者而言，若經法
    院判決確認，亦不能除去其不安之狀態者，即難認有受確認
    判決之法律上利益（最高法院52年度台上字第1240號判例參
    照）。兩造就如附表1所示本票（下稱系爭本票）之本票債
    權是否存在有爭執，被告復已取得本院98年度司票字第562
    號本票准予強制執行之裁定，其即得以隨時聲請強制執行，
    原告因而有即受強制執行之危險，此等危險自得依確認判決
    加以除去，是原告提起本件確認之訴，即有確認利益，合先
    敘明。
二、原告主張：
（一）原告2人為夫妻關係，被告係原告甲○○靠行之揚達交通
      企業有限公司（下稱揚達公司）之老闆，原告丙○○於原
      告甲○○購買車牌號碼為205－PB號計程車（下稱靠行車
      ）時擔任原告甲○○之保證人。被告執有原告2人所簽發
      之系爭本票，並已取得本院98年度司票字第562號本票准
      予強制執行之裁定，然系爭本票金額新臺幣（下同）9萬
      元及到期日均非原告所填寫。
（二）原告就系爭本票及被告提出之授權書上之簽名形式上真正
      固不爭執，然原告簽名時並不知道那是什麼樣的文書。原
      告甲○○承認積欠98年12月、99年1月、99年2月之靠行費
      合計計3,600元，原告確應給付被告代墊支之車禍賠償金7
      萬元，原告亦有授權被告清償車款261,907元。
（三）基於前述，聲明：請求確認被告所持有之系爭本票債權不
      存在。
三、被告抗辯：當初原告甲○○買靠行車靠行於被告所經營之揚
    達公司時，原告2人曾附表所示金額及到期日空白本票1張及
    授權書1紙交付第三人揚達公司，授權揚達公司依據原告積
    欠之金額計算後得填載票據金額及到期日。嗣後揚達公司計
    算原告積欠如附表2所示之款項，合計為260,007元，惟因揚
    達公司代原告甲○○賣出靠行車輛得款27萬元，清償原告甲
    ○○上開所積欠之債務後，原告尚積欠揚達公司9萬零7元之
    債務，揚達公司折讓7元，才在系爭本票上填載被告積欠之
    本票面額為9萬元及到期日，因此揚達公司乃有權依據原告
    等授權填載本票金額及到期日完成系爭票據發票行為，系爭
    票據有效，是以系爭票據債權存在。基於前述，聲明：駁回
    原告之訴。
四、首查，原告等既承認系爭票據上發票人欄位之簽名，及授權
    揚達公司得計算原告積欠之租金、違規罰金、車損及其他一
    切賠償後依據實際金額填載本票金額及到期日之授權書上簽
    名均為真正，且經被告提出該本票及授權書原本各1份為證
    ，另上揭文件文字明確，稍加閱覽即可認知上揭文件乃本票
    及授權書，是以原告稱簽名時不知所簽文書為本票及授權書
    顯無可採，據此原告等即應依據上揭文意負授權範圍內之發
    票人責任，洵堪認定。
五、次查，被告主張原告甲○○尚欠揚達公司2萬元、靠行費
    3,600元（12月、1月、2月，共3個月份）、揚達交通公司代
    墊之損害賠償金7萬元及代償之車款261,907元，原告甲○○
    並授權揚達公司職員張吳發代為處理清償車款事務，經揚達
    公司將原告靠行車賣出後得款27萬元等事實，亦據被告提出
    應收帳款資料一覽表、調解筆錄、委託書、匯款申請書代收
    入傳票、存證信函及回執等件附卷為證，原告等承認尚積欠
    揚達公司3,600元、70,000元、261,907元等部分之債務，至
    於其餘20,000、1,500、3,000元部分債務則未明確否認，而
    本院斟酌原告等連續積欠揚達公司多筆債務，及確實曾經委
    託揚達公司負責人之配偶張吳發代為上揭靠行車輛贖回等事
    宜，因此堪信被告主張原告等合計積欠揚達公司共計
    360,007元債務應為真實。而揚達公司主動將原告靠行車輛
    出售後得款270,000元，抵償上揭債務後，依據原告等授權
    書授權範圍，填載尚欠之金額90,000元為票面金額及到期日
    顯屬有權代理行為，原告等應依授權書負發票人責任。而被
    告自揚達公司受讓系爭本票自得請求原告等依據票載金額負
    給付票款之發票人責任，是以系爭票據債務有效存在。
六、末查原告靠行車係登記於揚達公司名下，因此該靠行車輛之
    出售應為揚達公司所為，是以若有涉及無權出售原告靠行車
    輛及售價過低而侵害原告權利者，應由原告向揚達公司請求
    賠償，但本件執票人並非揚達公司乃揚達公司法定代理人乙
    ○○個人，是以原告對被告並無侵權行為之損害賠償請求權
    存在，是以本件並無抵銷可資適用之餘地。因此原告主張應
    調查靠行車售價過低顯無必要，負此敘明。
七、綜上所述，原告等請求確認系爭本票債權不存在，為無理由
    ，應予駁回。
八、結論：原告之訴為無理由，依民事訴訟法第78條、第85條第
    2 項，判決如主文。
中    華    民    國    99    年    3     月    23    日
                  基隆簡易庭法  官  王翠芬
以上正本係照原本作成。
對於本件判決如有不服，應於收受送達後20日內向本院提出上訴
書狀，上訴於本院合議庭，並按他造當事人之人數附具繕本。
中    華    民    國    99    年    3     月    23    日
                            書記官  林建清
附表1：
┌──┬────┬──────┬─────┬──────┬──┐
│編號│發 票 人│ 發  票  日 │ 票面金額 │ 到  期  日 │備考│
│    │        │            │（新臺幣）│            │    │
├──┼────┼──────┼─────┼──────┼──┤
│001 │甲○○、│95年8月29日 │9萬元     │98年11月11日│    │
│    │丙○○  │            │          │            │    │
└──┴────┴──────┴─────┴──────┴──┘
附表2：
┌──┬────────────┬───────┐
│編號│   應 收 帳 款 摘 要    │金額（新臺幣）│
├──┼────────────┼───────┤
│001 │期初金額（行費）        │2萬元         │
├──┼────────────┼───────┤
│002 │服務費（12月份靠行費）  │1,200元       │
├──┼────────────┼───────┤
│003 │服務費（1月份靠行費）   │1,200元       │
├──┼────────────┼───────┤
│004 │租金：損害賠償          │7萬元         │
├──┼────────────┼───────┤
│005 │租金：清償分期款        │261,907元     │
├──┼────────────┼───────┤
│006 │租金：取車車資          │1,500元       │
├──┼────────────┼───────┤
│007 │服務費（2月份靠行費）   │1,200元       │
├──┼────────────┼───────┤
│008 │租金：車輛保管費        │3,000元       │
└──┴────────────┴───────┘

司法院資訊處製作；財團法人民間司法改革基金會備份。
